【裁判字號】    90,上易,773
【裁判日期】    900718
【裁判案由】    詐欺
【裁判全文】
臺灣高等法院臺南分院刑事判決                九十年度上易字第七七三號    Ｇ
      上  訴  人
      即自訴人    乙○○○
      被      告  甲  ○  ○
右上訴人因被告詐欺案件，不服臺灣雲林地方法院九十年度自字第一號中華民國九十
年四月十日第一審判決，提起上訴，本院判決如左：
      主      文
上訴駁回。
      理      由
一、上訴人即自訴人乙○○○（下稱自訴人）在原審自訴意旨略以：被告甲○○於民
    國八十四年八月初，向自訴人佯稱要大量進貨茶壺，請求協助週轉，並簽發本票
    一紙為擔保，致自訴人陷於錯誤，而借予新台幣（下同）四十七萬五千元，嗣數
    月後，被告音訊全無，不理不睬，顯然有詐欺意圖，觸犯詐欺罪云云。嗣又於本
    院上訴時陳稱：是被告賭錢賭輸了，欠別人賭債，那時是他提議弄個羅宋賭局來
    抽頭，被告沒有資金，叫我出錢，他出十萬元，大家玩玩，後來被告又輸了四十
    七萬五千元，我是替他墊的，事後請他開本票，沒有其他證明云云。
二、按犯罪事實應依證據認定之，無證據不得推定其犯罪事實，刑事訴訟法第一百五
    十四條定有明文。又認定不利於被告之事實，須依積極證據，苟積極證據不足為
    不利於被告事實之認定時，即應為有利於被告事實之認定，更不必有何有利之證
    據；另按刑法第三百三十九條第一項詐欺罪之成立，以意圖為自己或第三人不法
    所有，以詐術使人將本人或第三人之物交付為要件。所謂以詐術使人交付，必須
    被詐欺人因其詐術而陷於錯誤，若其所用方法，不能認為詐術，亦不致使人陷於
    錯誤，即不構成該罪 (最高法院三十年上字第八一六號、四十六年臺上字第二六
    ○號判例參照) 。
三、訊據被告於原審及本院審理中俱堅決否認有何被訴詐欺犯行，並辯稱：伊於八十
    三年底左右是欠自訴人賭債約七十萬二千元，陸續有還自訴人錢，剩餘部分簽本
    票給自訴人，並未向自訴人借錢，自訴人是做總官抽頭的等語。經查：自訴人所
    陳被告佯稱要大量進貨茶壺，請求協助週轉云云，僅其片面之指陳，未據舉證以
    實其說，且自訴人於原審審理中改稱：被告到別處賭博輸了七十幾萬元，很緊張
    ，在寫上開本票前幾天約我出去，因被告已經打電話向對方講我會處理，我就答
    應借他七十萬元，當時被告就提議弄個羅宋賭局來抽頭，被告沒有資金，叫我出
    錢，結果被告那天輸了四十幾萬元，我告他的就是這四十幾萬元等語（見原審卷
    第五十五頁），對此，被告則答辯供稱：我是有去賭博，沒有與自訴人合夥，自
    訴人沒有替我還七十幾萬元的事，當初我是有欠自訴人賭資七十幾萬元，還到剩
    下四十幾萬元，所以有這四十幾萬元的欠款，我事後有還他一萬元利息等語（見
    原審卷第五十六頁）並於本院陳稱：我簽本票給自訴人，實際並未向自訴人借錢
    等語，（見本院九十年七月四日審理筆錄），綜合上述，足認被告積欠自訴人四
    十七萬五千元乃賭債糾紛，並非詐騙之借款無疑，亦非自訴人所陳因被告進貨需
    款週轉向其所貸之借款，核與自訴人嗣後所陳為被告設局賭博並借賭款與被告大
    致相符，自難認被告有何施用詐術使自訴人陷於錯誤之情形，揆諸上揭法條及實
    務判例，自難以詐欺罪相繩。
四、此外，復查無其他積極證據足認被告涉有自訴人所指之犯行，自屬不能證明被告
    犯罪，原審依法諭知被告無罪，經核並無不合。自訴人上訴仍執陳詞，指摘原判
    決不當，為無理由，應予駁回。
據上論結，應依刑事訴訟法第三百六十八條，判決如主文。
中    華    民    國      九十      年      七      月        十八      日
                                  臺灣高等法院臺南分院刑事第三庭
                                      審判長法官  黃    崑    宗
                                            法官  楊    省    三
                                            法官  莊    俊    華
右正本證明與原本無異。
不得上訴。
                                      法院書記官  易    慧    玲
中    華    民    國      九十      年      七      月       二十       日


司法院資訊處製作；財團法人民間司法改革基金會備份。
